臺灣臺北地方法院刑事裁定　　　　　　　95年度聲判字第56號
聲　請　人
即　告訴人　戊　○
　　　　　　己○○
共　　　同
代　理　人　王勝彥律師
被　　　告　甲○○
　　　　　　丁○○
　　　　　　丙○○
　　　　　　乙○○
上列聲請人即告訴人因被告等偽造文書等案件，不服臺灣高等法
院檢察署檢察長中華民國95年3月17日95年度上聲議字第1033號
駁回聲請再議之處分（原不起訴處分案號：臺灣臺北地方法院檢
察署94年度偵字第12677號），聲請交付審判，本院裁定如下：
    主      文
聲請駁回。
    理      由
一、按告訴人不服上級法院檢察署檢察長或檢察總長認再議為無
    理由而駁回之處分者，得於接受處分書後10日內委任律師提
    出理由狀，向該管第一審法院聲請交付審判；法院認交付審
    判之聲請不合法或無理由者，應駁回之，刑事訴訟法第258
    條之1第1項、第258條之3第2項前段分別定有明文。
二、按刑事訴訟法交付審判之聲請對象，係上級法院檢察署檢察
    長或檢察總長認再議為無理由而駁回之處分，若未經上級法
    院檢察署檢察長或檢察總長為駁回再議聲請之處分，即非聲
    請交付審判之對象，自不得聲請交付審判。經查，本件告訴
    人戊○、己○○前以被告甲○○、丁○○、乙○○、丙○○
    等人涉犯偽造文書、盜用印章及詐欺等罪嫌，向臺灣臺北地
    方法院檢察署（下稱臺北地檢署）提出告訴，經該署檢察官
    偵查結果，認被告等人犯罪嫌疑不足，而於民國95年1月19
    日以94年度偵字第12677號為不起訴處分，告訴人戊○、己○○於95年2月14日收受不起訴處分書後，戊○係於同年2月
    16日具狀聲請再議（臺北地檢署於同日收文），己○○亦於
    2月20日具狀聲請再議（亦經臺北地檢署同日收文）等情，
    有送達證書、刑事再議聲請狀附於臺北地檢署94年度偵字第
    12677號、臺灣高等法院檢察署（下稱高檢署）95年度上聲
    議字第1033號卷內可稽。高檢署檢察長審核後，認告訴人己○○再議之聲請為無理由，而於95年3月17日以95年度上聲
    議字第1033號處分書駁回其再議之聲請，惟於理由中誤認僅
    告訴人己○○1人聲請再議，就告訴人戊○聲請再議部分漏
    未處理，此觀高檢署上開95年度上聲議字第1033號處分書內
    容及案件終結後僅送達處分書予告訴人己○○1人等情自明
    。是告訴人戊○對於臺北地檢署所為對被告不起訴之處分不
    服，聲請再議，高檢署既迄未就其再議聲請有無理由作出處
    分，則告訴人戊○遽向本院聲請交付審判，自非合法，應依
    刑事訴訟法第258條之3第2項前段以裁定駁回之，並於本案
    終結後函請高檢署就上開漏未審酌部分為適法之處理。是本
    院以下交付審判有無理由之審查說明，均僅針對告訴人己○○聲請部分為之，合先敘明。
三、聲請交付審判意旨略以：「正大聯合會計師事務所」（下稱
    正大所）之合夥人實際上有16人，並非原不起訴處分書所指
    之6人，若如被告甲○○所辯正大所實質合夥人僅有戊○、
    甲○○、張榕枝、邱雲灶、李聰明及施文婉等6人，則邱明
    洲、許伯彥2人何能主持90年6月5日甲○○及其他合夥人聲
    明退夥時所召開之會議？又從被告甲○○於91年2月21日所
    召開之退夥結算會議紀錄中亦載明出席合夥人為李聰明等11
    人，缺席合夥人為王樞等5人亦可知被告甲○○於斯時仍認
    為正大所之合夥人共有16人，並非6人，原不起訴處分以有
    無負擔會計師事務所之盈虧責任，作為認定是否為合夥人之
    標準，所持法律見解自有錯誤，被告甲○○以退夥結算執行
    人所召開之會議，業經臺灣臺北地方法院判決確認該會議決
    議無效，足見其以正大所法定代理人自居，向案外人美磊公
    司起訴請求給付服務公費，又向告訴人戊○提出假扣押之聲
    請，均具有盜用印章及偽造文書之犯行甚明，被告丁○○等
    律師3人受被告甲○○委任，代理上開案件，對於正大所合
    夥人為16人之事實知之甚詳，應論以偽造文書罪之共同正犯
    等語。
四、按犯罪事實應依證據認定之，無證據不得認定犯罪事實，刑
    事訴訟法第154條第2項定有明文。次按認定犯罪事實所憑之
    證據，雖不以直接證據為限，間接證據亦包括在內；然而無
    論直接或間接證據，其為訴訟上之證明，須於通常一般之人
    均不致有所懷疑，而得確信其為真實之程度者，始得據為有
    罪之認定，倘其證明尚未達到此一程度，而有合理之懷疑存
    在時，即應為有利於被告之認定，更不必有何有利之證據（
    最高法院30年上字第816號判例、76年臺上字第4986號判例
    參照）。再按告訴人之告訴，係以使被告受刑事訴追為目的
    ，是其陳述是否與事實相符，仍應調查其他證據以資審認，
    最高法院亦著有52年臺上字第1300號判例可參。經查：
  (一)依89年8月1日正大聯合會計師事務所聯合執業合夥契約書（
    下稱聯合執業合夥契約書）第1條規定，正大所係由戊○、
    己○○、甲○○、張榕枝、邱雲灶、李聰明、施文婉、陳培
    賞、詹淑薰、林崇仁、邱明洲、郭承楓、田時雨、王樞、林
    月霞、許伯彥等16位會計師聯合執業，有該聯合執業合夥契
    約書在卷可按（見偵卷(二)第101頁），惟上開聯合執業合夥
    契約書所列之16位會計師是否均為正大所合夥團體之合夥人
    ，並非無疑。查甲○○、張榕枝、邱雲灶、李聰明、施文婉
    、邱明洲、林月霞、許伯彥等人訴請正大所及戊○分配合夥
    損益之民事事件中，正大所及戊○於具狀答辯時已自承：正
    大所之真正合夥人僅為戊○、甲○○、張榕枝、邱雲灶、李
    聰明、施文婉等6名會計師，僅該6人得請求分配合夥盈餘等
    語，而僅對分配比例有所爭執而已，嗣更答辯主張正大所之
    聯合執業型態可分下列4種：真正負經營盈虧責任之合夥
    人，如戊○（含己○○）、甲○○、張榕枝、邱雲灶、李聰
    明、施文婉，靠行，只繳年費獨立自己經營，不負事務所
    經營盈虧責任，所得稅合併申報，如陳培賞、詹淑薰、林崇
    仁，只領薪水及工作獎金，不負事務所盈虧責任，如邱明
    洲、郭承楓、田時雨、王樞、林月霞，另立約定書按併入
    之客戶執業收入抽約定比例為酬勞，不負事務所盈虧責任，
    如許伯彥等語，有其民事答辯狀、民事答辯(二)暨調查證據聲
    請狀在卷可稽，上開兩造所不爭執之主張，亦經本院90年度
    重訴字第2994號、臺灣高等法院92年度重上字第617號民事
    判決採納在案，而均認定正大所實際負責經營盈虧之合夥人
    為戊○、甲○○、張榕枝、邱雲灶、李聰明、施文婉共6人
    ，有該判決書附卷可稽。告訴人己○○提出本件交付審判之
    聲請時，一反前揭主張，陳稱正大所之實際合夥人應有16人
    （或13人）云云，前後所陳已有不一。
  (二)上開實際負責正大所經營盈虧之6位實質合夥人，其中除戊○外，其餘合夥人均於90年6月5日聲明退夥，迄於91年2月
    21日合夥人又召開會議，決議選任被告甲○○為退夥結算執
    行人，合夥人復於91年4月27日召開解散清算會議，選任被
    告甲○○為清算人等情，有各該會議紀錄可考。至於正大所
    及戊○嗣提起確認合夥決議無效事件，經本院91年度訴字第
    2421號民事判決審理結果，雖認為正大所於89年8月1日簽署
    聯合執業合夥契約書之合夥人有16人，真正有以經營共同事
    業為目的，具有合夥團體色彩之合夥人僅有戊○、甲○○、
    張榕枝、李聰明、施文婉、邱雲灶（以上為分擔盈虧之合夥
    會計師）、邱明洲、林月霞、王樞、田時雨、郭承楓、己○○（以上為提供勞務之合夥會計師）、許伯彥（損益另行約
    定之合夥會計師）共13人，陳培賞、詹淑薰、林崇仁實際上
    並未參與台北所、台中所之經營，不具有共同經營事業之性
    質，故非屬於合夥事業之合夥人，前揭於91年2月21日召集
    之退夥結算會議所為之決議，因王樞、田時雨、郭承楓、戊○、己○○等合夥人缺席，並未同意該次決議內容，該決議
    違反民法第670條第1項需經合夥人全體同意之規定，而判決
    確認被告甲○○等人於91年2月21日召集退夥結算會議所作
    成之決議無效；然判決理由中仍說明「另外負擔盈虧責任之
    合夥會計師即戊○、甲○○、張榕枝、邱雲灶、李聰明、施
    文婉6人間其分擔盈虧之比例究竟是多少？可分配盈餘為若
    干，均與本案無關... 」等語（見該判決第35頁），足見該
    判決亦肯認「實際負擔正大所經營盈虧責任」之合夥會計師
    為6人，僅因上開決議未得全體合夥人一致同意，而予以確
    認無效而已。聲請交付審判意旨指摘原不起訴處分書及駁回
    再議處分書關於正大所合夥人事實之認定與前述民事判決之
    認定齟齬云云，顯不足採。
  (三)被告甲○○於90年6月5日召開合夥人會議時，因除告訴人戊○外，其餘實際負責正大所經營盈虧之合夥人即被告甲○○
    及案外人張榕枝、邱雲灶、李聰明、施文婉等人均聲明退夥
    ，正大所之實質合夥人僅剩告訴人戊○1人，因認合夥關係
    已經消滅，故進行合夥之清算，再於91年2月21日、同年4月
    27日召開退夥結算會議及解散清算會議，由過半數之合夥人
    選任被告甲○○為退夥結算執行人及清算人，有退夥聲明書
    、退夥結算會議紀錄可證，是被告甲○○依據該會議結論，
    以退夥結算人即正大所法定代理人自居，對正大所及告訴人
    戊○等人提起民事訴訟、假扣押聲請、刑事告訴及行文財政
    部等行政機關，過程中並使用蓋用正大所之印章，堪認係依
    據退夥結算會議紀錄而為，難認其主觀上有偽造文書及盜用
    印章、印文之犯罪故意，縱該退夥結算會議因未得合夥人全
    數同意而嗣經法院確認其決議無效，亦僅屬民事上應如何處
    理被告甲○○基於正大所法定代理人所為訴訟行為效力之問
    題而已；以該退夥結算會議中討論之議案幾經全體出席人員
    贊成通過而決議，及未出席者除告訴人戊○及己○○外，其
    餘王樞、田時雨、郭承楓等人均非實際分擔盈虧之合夥會計
    師等情，堪認被告甲○○主觀上應係認定上開會議決議有效
    ，而為後續之訴訟、結算行為，尚不能以該決議違反程序嗣
    經法院確認無效為由，遽認被告甲○○行為時具有不法之主
    觀犯罪故意。被告甲○○辯稱除告訴人戊○外，其餘實際負
    責正大所經營盈虧之5位實質合夥人均於90年6月5日聲明退
    夥，合夥應歸消滅，嗣於91年2月21日、同年4月27日所召開
    之退夥結算會議及解散清算會議，過半數之合夥人選任伊擔
    任退夥結算執行人及清算人，伊此後即為正大所之法定代理
    人，此後所為之法律行為均以此為依歸等語，尚屬可採。從
    而被告丁○○、丙○○、乙○○為被告甲○○委任之同事務
    所律師，被告甲○○經5位退夥合夥人選任為退夥結算事務
    之執行人，有退夥結算會議紀錄可稽，被告丁○○等人縱有
    依據當事人即被告甲○○之委託提出相關訴訟，並於訴訟過
    程中有撰寫書狀、開庭之舉，亦難認有何共犯偽造文書（盜
    用印章）犯罪之情，遑論有何告訴人所指「訴訟詐欺」之嫌
    。至於正大所對甲天下股份有限公司及美磊科技股份有限公
    司請求給付服務公費、給付報酬民事訴訟案件中，被告丁○○雖於該案上訴時，擔任甲天下股份有限公司及美磊科技股
    份有限公司訴訟代理人，並於上訴狀將正大所之法定代理人
    改為被告甲○○，有上訴狀可按，然其上訴之時間係在被告
    甲○○經選任為退夥結算執行人及清算人之後，且上訴理由
    中已經敘明因正大所之法定代理人戊○法定代理權有欠缺，
    然原審法院以正大所未經法院裁示宣告解散為由而駁回其主
    張，正大所是否已經解散存有爭議，法院應依民事訴訟法第
    182條規定裁定訴訟程序之進行等語，有其民事上訴狀可憑
    ，其主張亦經本院事庭採納，而裁定於91年度訴字第2421號
    確認合夥決議無效事件民事訴訟終結前，應停止該案之訴訟
    程序，有卷附91年度簡上字第658號民事裁定可考；另被告
    甲○○等以正大所及告訴人戊○為債務人向本院聲請假扣押
    事件，亦列甲○○為正大所之法定代理人，經本院以92年度
    裁全字第3441號裁定准許，嗣經正大所及戊○兼以法定代理
    人名義提起抗告，亦經臺灣高等法院以92年度抗字第2325號
    裁定駁回抗告，僅依營利事業登記證之記載將正大所之法定
    代理人更正為戊○，有該裁定可按。上開各情，益徵被告甲○○及其他退夥合夥人，與告訴人戊○、己○○間就合夥事
    宜爭執甚烈，正大所法定代理權之爭，亦須透過訴訟程序加
    以解決釐清，被告甲○○、丁○○等人因上述退夥及會議決
    議，認被告甲○○於退夥後已為正大所之法定代理人，而為
    訴訟上之行為，難認有何詐欺及偽造文書犯行。
五、綜上所述，本件綜合卷內全部卷證，尚難認定被告等人確有
    聲請意旨所指偽造文書及詐欺等犯行，是臺北地檢署檢察官
    以被告等人犯罪罪嫌不足為由而為不起訴處分，經高檢署檢
    察長參酌卷內證據資料之結果，仍認被告犯罪嫌疑不足，而
    為駁回再議之處分，自屬允當。告訴人己○○聲請意旨仍執
    前詞，對於原處分漫加指摘而聲請交付審判，非有理由，應
    予駁回。
六、依刑事訴訟法第258條之3第2項前段，裁定如主文。
中　　華　　民　　國　　96　　年　　12　　月　　18　　日
                  刑事第十一庭  審判長法　官　劉方慈
　　　　　　　　　　　　　　　　      法　官　江俊彥
                                      法　官　林庚棟
以上正本證明與原本無異。
不得抗告。
　　　　　　　　　　　　　　　　      書記官　殷玉芬
中　　華　　民　　國　　96　　年　　12　　月　　20　　日
